臺灣新北地方法院刑事判決
110年度審訴字第1441號
公  訴  人  臺灣新北地方檢察署檢察官
被      告  莊勝智



上列被告因誣告案件，經檢察官提起公訴（110年度偵字第32025
號），被告於本院準備程序中就被訴事實為有罪之陳述，經本院
合議庭裁定由受命法官獨任進行簡式審判程序，判決如下:
    主  文
莊勝智犯誣告罪，處有期徒刑貳月。緩刑貳年。
    事  實
一、莊勝智明知其於民國109年6、7月間某日，因急需資金周轉
    ，為借貸款項，曾在新北市樹林區樹林火車站附近，交付其
    國民身分證及健保卡予張棋雄，並於張棋雄所提出之台灣大
    哥大行動寬頻業務申請書、號碼可攜服務申請書、號碼可攜
    /新申裝同意書【手機專案】上親自簽署自己之姓名，同意
    由張棋雄代為申辦號碼為「0000000000」號之手機門號。詎
    因接獲上開門號欠費通知，為利撤銷該門號欠費，竟意圖使
    他人受刑事處分，基於誣告之犯意，先於110年4月16日前往
    位在新北市○○區○○街00號之新北市政府警察局樹林分局彭厝
    派出所，向員警誣指上開手機門號係遭他人持自己之國民身
    分證及健保卡盜辦，其並未申辦上開門號云云，再於110年5
    月3日前往位在新北市○○區○○路00號之新北市政府警察局土
    城分局偵查隊，向員警誣指上開門號係遭張棋雄持其所提供
    之國民身分證及健保卡所盜辦，其並未申辦上開門號云云，
    而誣指張棋雄涉嫌犯罪。
二、案經新北市政府警察局土城分局報告臺灣新北地方檢察署檢
    察官偵查起訴。
    理  由
壹、程序方面：
    本件被告莊勝智所犯係死刑、無期徒刑、最輕本刑為3年以
    上有期徒刑以外之罪，其於準備程序中就被訴事實為有罪之
    陳述，經法官告知簡式審判程序之旨，並聽取公訴人及被告
    之意見後，依刑事訴訟法第273條之1第1項規定，由本院合
    議庭裁定由受命法官獨任進行簡式審判程序，且依刑事訴訟
    法第273條之2及第159條第2項規定，不適用傳聞法則有關限
    制證據能力之相關規定，合先敘明。
貳、實體方面：
一、上揭犯罪事實，業據被告莊勝智於本院準備程序及審理時均
    坦承不諱，核與證人張棋雄於警詢中之證述相符，並有台灣
    大哥大行動寬頻業務申請書、號碼可攜服務申請書、號碼可
    攜/新申裝同意書【手機專案】各1份、被告接獲富邦產險通
    知之電話紀錄截圖照片、簡訊紀錄截圖照片各1張附卷可稽
    （見偵查卷第13至19頁），足認被告前揭任意性自白與事實
    相符，堪以採信。本案事證明確，被告犯行，洵堪認定，應
    依法論科。
二、論罪科刑：
  ㈠按誣告罪之成立，以告訴人所訴被訴人之事實必須完全出於
    虛構為要件，若有出於誤會或懷疑有此事實而為申告，以致
    不能證明其所訴之事實為真實，縱被訴人不負刑責，而告訴
    人本缺乏誣告之故意，自難成立誣告罪名；誣告罪係直接侵
    害國家審判權之法益，至個人受害，乃國家進行不當審判所
    發生之結果，故以包括之認識，就同一事實一訴狀誣告數人
    ，或同時分向多數機關誣告，或先後分向多數機關誣告，均
    僅能成立一個誣告罪（最高法院86年度台上字第2584號、82
    年度台上字第1037號判決要旨參照）。查，被告於偵查中雖
    稱去警局是要對張棋雄提告詐欺云云；然觀諸被告先後2次
    指訴之內容，其於110年4月16日先指訴稱：因有人盜用其身
    分證、健保卡申辦門號而至派出所報案；其最近3、4個月收
    到簡訊通知有一台灣大哥大的門號欠費，因其沒有申辦台灣
    大哥大門號而未予理會，之後於110年4月8日接獲富邦產險
    來電催繳台灣大哥大門號的費用，經其向台灣大哥大門市確
    定，店員表示其名下有一門號欠費新臺幣（下同）8580元，
    就發現其身分證、健保卡被人盜用拿去申辦台灣大哥大的門
    號並欠費8580元；其身分證、健保卡影本在之前申請貸款時
    有提供給3至4間貸款公司，不確定是不是被他們拿去盜用等
    語，並提供台灣大哥大行動寬頻業務申請書、號碼可攜服務
    申請書、號碼可攜/新申裝同意書【手機專案】影本各1份予
    員警，嗣於110年5月3日繼之指訴稱：因其有資金需求，有
    提供雙證件給張棋雄，並有在資料上簽名，但其沒有印象該
    資料為申辦台灣大哥大及遠傳電信門號的合約書，張棋雄筆
    錄供稱有叫其透過網路分期購物方式下訂商品，等貨到再交
    付等價現金向其購買商品，並要求其申辦2個電信門號作為
    張棋雄的業績獎金，且在其簽立申辦台灣大哥大及遠傳門號
    的合約書後，有叫其去住家附近門市作補開卡動作，並匯款
    3百元給其做補開卡的費用均不屬實，張棋雄只叫其填一些
    資料並提供雙證件供他影印，然後給其1臺掃地機器人後就
    叫其回家，張棋雄沒有匯款給其，也沒有叫其去補開卡，其
    要對張棋雄提出告訴等語，是依被告指訴之內容，其顯係指
    訴張棋雄未經其同意而持其雙證件盜辦門號，並非被告其後
    於偵查中所稱的「告他詐欺」云云；又被告於110年4月16日
    至派出所報案時，即提出台灣大哥大行動寬頻業務申請書、
    號碼可攜服務申請書、號碼可攜/新申裝同意書【手機專案
    】影本予警方，上開申請文書上即有被告本人之簽名，則被
    告既已於報案前取得該等文書，自無何出於誤會或懷疑有此
    事實而為申告之理，是被告所訴其未同意張棋雄申辦台灣大
    哥大門號、其雙證件遭盜用等事實顯係完全出於虛構無疑。
    是核被告所為，係犯刑法第169條第1項之誣告罪。
　㈡又被告於110年4月16日報案製作第一次調查筆錄時，固未指
    名犯人，然其於110年5月3日製作第二次調查筆錄時即已指
    名對張棋雄提告而明確誣指張棋雄，因誣告罪為妨害國家審
    判權之罪，其未指定犯人誣告，自應為高度重罪之指名犯人
    誣告所吸收，不再論以未指定犯人誣告罪（最高法院101年
    度台上字第2449號判決要旨參照）。
　㈢又按「犯誣告之罪，於所誣告之案件裁判確定前自白者，減
    輕或免除其刑，刑法第172條定有明文，上訴人既在原審自
    白其告訴某甲等強借及搶奪行為為虛偽，縱其自白當時某甲
    等之搶奪案件業經檢察官不起訴處分確定，但處分確定究與
    裁判確定不同，是其自白仍不得謂非在所誣告之案件裁判確
    定以前，按照前開說明，自應予減輕或免除其刑」，最高法
    院31年上字第2211號判例意旨可資參照。查，被告業於本院
    準備程序及審理中自白其誣告之犯行，而其所誣告張棋雄涉
    嫌盜用其雙證件申辦台灣大哥大門號之案件，並未經法院為
    何等裁判，此有張棋雄之臺灣高等法院被告前案紀錄表1份
    在卷可佐，是被告於所誣告之案件裁判確定前自白犯罪，應
    依刑法第172條規定減輕其刑。
　㈣爰審酌被告明知其因資金周轉需求，確有交付雙證件予張棋
    雄，並於相關申請文書親自簽名，而同意由張棋雄代為申辦
    號碼為「0000000000」號之手機門號，竟因門號欠費，為利
    撤銷欠費，不知循正當途徑處理，即恣意誣告他人犯罪，非
    但造成他人困擾，亦嚴重浪費司法資源，所為實非足取，惟
    念其前無任何犯罪科刑紀錄，有臺灣高等法院被告前案紀錄
    表可參，素行尚佳，且犯後尚能坦認犯行，態度非惡，並兼
    衡其犯罪之動機、目的、手段，及其自陳高中畢業之智識程
    度、現擔任髮型設計師、需撫養有精神障礙之母親之生活狀
    況等一切情狀，量處如主文所示之刑，以資懲儆。
　㈤末查，被告前未曾因故意犯罪受有期徒刑以上刑之宣告，有
    臺灣高等法院被告前案紀錄表1份在卷可考，其因一時失慮
    ，致罹刑章，且於犯後坦承犯行，堪認確有悔意，信其經此
    偵審程序及科刑教訓後，應知所警惕，當無再犯之虞，是本
    院認前開所宣告之刑，以暫不執行為適當，爰依刑法第74條
    第1項第1款規定，併予宣告緩刑2年，以啟自新。
據上論斷，應依刑事訴訟法第273條之1第1項、第299條第1項前
段，刑法第169條第1項、第172條、第74條第1項第1款，判決如
主文。
本案經檢察官姜長志提起公訴，經檢察官張啓聰到庭執行職務。
中　　華　　民　　國　　111 　年　　3 　　月　　23　　日
                  刑事第二十五庭  法  官      曾淑娟
上列正本證明與原本無異。
如不服本判決，應於判決送達後20日內敘明上訴理由，向本院提
出上訴狀 (應附繕本) ，上訴於臺灣高等法院。其未敘述上訴理
由者，應於上訴期間屆滿後20日內向本院補提理由書「切勿逕送
上級法院」。
                                   書記官　   張佑慈
中　　華　　民　　國　　111 　年　　3 　　月　　24　　日

附錄本案論罪科刑法條全文：
中華民國刑法第169條
意圖他人受刑事或懲戒處分，向該管公務員誣告者，處7年以下
有期徒刑。
意圖他人受刑事或懲戒處分，而偽造、變造證據，或使用偽造、
變造之證據者，亦同。